臺灣高雄地方法院刑事判決　　　　　　　　　　　　　九十一年度簡上字第四七號
　　上　訴　人　甲○○
　　即　被　告
右列被告因家庭暴力罪之傷害案件，不服本院中華民國九十一年一月十四日九十年度
雄簡字第一三二六號判決（聲請簡易處刑案號：臺灣高雄地方法院檢察署九十年度偵
字第一九九三八號）提起上訴，本院管轄第二審之法院判決如左：
    主  文
上訴駁回。
甲○○緩刑貳年，緩刑期內付保護管束。
    事  實
一、甲○○與丙○○係夫妻，有家庭暴力防治法第三條第一項之家庭成員關係。二人
    因感情生變分居中，於民國九十年八月二十八日十七時許，丙○○為取回個人衣
    物，在友人丁○○之陪同下，並抱著小孩給甲○○探視，於返回甲○○住處即高
    雄市○○區○○路一七八號Ｃ棟六樓之三之住處，二人由甲○○帶領上樓後丙○○拿取衣物後即下樓，並發現尚有一件外套未取得，二人又再上樓，丙○○按門
    鈴後，甲○○出來即表示不讓丙○○進入，丙○○與甲○○即因此細故發生爭執
，甲○○竟基於傷害之犯意，先推丙○○肩膀部位，藉丙○○站不穩之際，又出
    手抓住丙○○之後頸部及肩膀處，丙○○並以左手拉住甲○○之衣服，甲○○並
    以不明之尖銳物往丙○○之左手刺，再將丙○○推出去，丙○○並撞到置於門口
    之鞋櫃，致丙○○因此受有後頸部左右間胛挫傷青腫、左前臂挫傷青腫（五點五
    ×四點五公分）及左腕部挫裂傷（二×一點二公分）之傷害。
二、案經丙○○訴請高雄市政府警察局左營分局報請臺灣高雄地方法院檢察署檢察官
    偵查後聲請簡易判決處刑。
    理  由
一、訊據被告甲○○固不否認於右開時間、地點告訴人丙○○與友人丁○○帶伊兒子
    至伊家拿取衣物，並與告訴人丙○○發生口角爭執等情，惟矢口否認有何傷害犯
    行，辯稱：告訴人當天至伊家拿衣服，並叫伊一起搬出去住，伊不同意，二人就
    起口角，告訴人就走到屋外樓梯間推鞋櫃，將鞋櫃全部都推倒，伊擋者鞋櫃，伊
    的手就被鞋櫃邊劃傷，告訴人並未抓伊，但伊並沒有推告訴人，伊只有擋著鞋櫃
    ，鞋櫃有撞倒告訴人，告訴人當時並未受到這麼多傷云云。
二、經查：
  （一）右開犯罪事實，業據告訴人丙○○於警、偵訊及本院調查時指述：伊當天帶
        小孩回家給被告看，並拿取伊之衣物，在樓梯間被告突然出手壓著伊脖子及
        肩膀處，推伊去撞鞋櫃，伊就用左手抓住被告衣服，被告就用不明之尖銳器
        物刺伊左手腕處，當時手有流血，血沾到被告上衣，被告還將上衣脫掉，伊
        友人丁○○抱著小孩與伊一同報警並驗傷等語綦詳，復有證人即告訴人之友
        人、當時亦在場目擊之丁○○證述：當天告訴人表示要到被告家拿衣服，伊
        即陪同前往，告訴人拿取衣物到樓下後發現仍有衣服沒有拿到，又再上樓，
        告訴人要入內拿衣服，因被告不同意，二人即起口角，被告就先推告訴人肩
        膀，又從告訴人身體後側掐住告訴人脖子，還拉告訴人身體撞鞋櫃，並用一
        種很小的東西刺告訴人的手腕，致告訴人手腕有流血及脖子受傷等語甚明。
  （二）雖證人即被告之母親乙○○○土在庭證稱：被告與告訴人有無互毆伊不知情
        ，因當時伊不在場，伊返家時，有看到被告左手臂有指甲抓痕有流血，當時
        被告並未穿著上衣，被告身上其他地方並無任何傷痕，伊還看到鞋櫃亂七八
        糟門的手把也壞掉，當時伊在六樓樓梯間還看到告訴人及證人丁○○報著伊
        孫子，告訴人當時完全沒有受傷，且告訴人還可以抱著小孩到警察局等語。
        是證人乙○○○對於被告與告訴人爭執之過程並未目睹，且伊有看到鞋櫃凌
        亂、被告上衣脫掉乙節，則與告訴人所述情形相符，另所稱被告左手臂有傷
        痕，然證人乙○○○就被告左手臂之傷痕是如何造成，並未目睹，且被告亦
        自承：該傷痕並非告訴人所抓傷，是擦到鞋櫃所造成，是證人乙○○○就被
        告手部傷勢造成之原因顯係各人臆測之詞，另告訴人與證人乙○○○間長期
        以來感情不睦，且被告又為證人乙○○○之子，是證人乙○○○就告訴人傷
        勢部分所陳，顯係迴護被告之詞，尚難為有利於被告之認定。
  （三）又告訴人因被告之傷害行為，而受有後頸部左右間胛挫傷青腫、左前臂挫傷
        青腫（五點五×四公分）、左腕部挫裂傷（二×一點二公分），有汪祚宜診
        所九十年八月二十八日（九十）宜診字第九０一二０號驗傷診斷書一份在卷
        可憑，並有高雄市警察局左營分局受理家庭暴力案件調查紀錄（通報）表一
        份在卷可按，是前開傷勢與告訴人所陳之傷害過程相符，且告訴人是離開被
        告住所後立即前往驗傷，堪信告訴人之指述為可信。
  （四）綜前說明，被告空言辯稱未傷害告訴人云云，顯係卸責之詞，不足採信，本
        件事證明確，被告傷害犯行足堪認定。
三、按家庭暴力者，謂家庭成員間實施身體或精神上不法侵害之行為。又家庭暴力罪
    者，謂家庭成員間故意實施家庭暴力行為而成立其他法律所規定之犯罪，家庭暴
    力防治法第二條第一項、第二項著有明文。本件上訴人即被告與告訴人係配偶關
    係，被告復對於告訴人實施身體上之傷害行為，且構成刑法傷害罪，所為核屬家
    庭暴力罪無訛。惟因家庭暴力防治法之上開規定並無罰則之規定，是以應僅依刑
    法傷害罪之規定予以論罪科刑。故本件核被告甲○○所為，係犯刑法第二百七十
    七條第一項傷害罪。爰審酌被告與告訴人間多重糾紛即藉故出手毆打告訴人，並
    造成告訴人受有後頸部左右肩胛挫傷青腫、左前臂挫傷青腫、左腕部挫裂傷等傷
    害，所為暴力行為殊有不該，惟念其對告訴人造成之身體傷害尚非重大，及其犯
    後雖否認犯行，亦未與告訴人達成和解，但在庭態度尚可，惟告訴人表示不願追
    究等一切情狀，本院因認原審適用刑法第二百七十七條第一項、修正後第四十一
    條第一項（贅載前段）、罰金罰鍰提高準標條例第一條前段、第二條，判處被告
    有期徒刑三月，如易科罰金，以三百元折算一日，其認事、用法及量刑，尚無不
    合。被告上訴認原審量刑過重，指摘原判決不當，為無理由，應予駁回。
四、末查，被告前未曾受有期徒刑以上刑之宣告，有台灣高等法院被告全國前案紀錄
    表在卷可參，被告因一時衝動，短於思慮，致觸犯本件犯行，惟告訴人在庭表示
    不欲追究，經此偵、審程序及罪刑之宣告，當知所警愓，信無再犯之虞，本院因
    認所宣告之刑，以暫不執行為當，併予宣告緩刑二年，以啟自新。又被告與告訴
    人為夫妻關係，此為被告及告訴人所不爭執，渠等具有家庭暴力防治法第三條第
    一款所稱之家庭成員關係，被告對告訴人故意實施身體上之不法侵害，而成立刑
    法第二百七十七條第一項之傷害罪，屬家庭暴力防治法第二條第二項所稱之家庭
    暴力罪，應依家庭暴力防治法第三十條第一項規定，併宣告於緩刑期內付保護管
    束。
據上論斷，應依刑事訴訟法第四百五十五條之一第一項、第三項、第三百六十八條，
家庭暴力防治法第三十條第一項，刑法第七十四條第一款，判決如主文。
本案經檢察官陳登燦到庭執行職務
中      華      民      國    九十一    年      五      月    二十三    日
                                   臺灣高雄地方法院刑事第四庭
                                        審判長  法  官 黃建榮
                                                法  官 楊國祥
                                                法  官 程克琳
右正本證明與原本無異。
不得上訴。
                                                書記官  梁瑜玲
中    華    民    國      九十一      年      五      月      二十三  日
【附錄本案論罪科刑法條】
刑法第二百七十七條第一項：
傷害人之身體或健康者，處三年以下有期徒刑，拘役或一千元以下罰金。
